臺灣新北地方法院民事裁定
111年度監宣字第1036號
聲  請  人  黃瓊英

相  對  人  陳進生

關  係  人  陳佳惠

上列聲請人聲請監護宣告事件，本院裁定如下：
    主  文
宣告陳進生（男、民國00年0月00日生、身分證統一編號：Z0000
00000號）為受輔助宣告之人。
選定黃瓊英（女、民國00年00月00日生、身分證統一編號：Z000
000000號）為受輔助宣告之人之輔助人。
聲請費用由受輔助宣告之人陳進生負擔。
    理  由
一、聲請意旨略以：相對人陳進生為聲請人黃瓊英之配偶，相對
    人於108年1月間因失智症，致不能為意思表示或受意思表示
    ，或不能辨識其意思表示之效果，為此爰依民法第14條第1
    項及家事事件法第164條以下相關規定，檢附同意書、親屬
    系統表、戶籍謄本、中華民國身心障礙證明、臺北榮民總醫
    院111年7月18日診斷證明書及全國財產稅總歸戶財產查詢清
    單等件為證，聲請宣告相對人為受監護宣告之人，併選定聲
    請人黃瓊英為相對人之監護人、關係人陳佳惠為會同開具財
    產清冊之人，若本件尚未達監護宣告之程度，亦聲請對相對
    人為輔助宣告，並選定聲請人為其輔助人等語。　　
二、本院之判斷：
  ㈠法律依據：按對於因精神障礙或其他心智缺陷，致其為意思
    表示或受意思表示，或辨識其意思表示效果之能力，顯有不
    足者，法院得因本人、配偶、四親等內之親屬、最近一年有
    同居事實之其他親屬、檢察官、主管機關或社會福利機構之
    聲請，為輔助之宣告，民法第15條之1定有明文。次按受輔
    助宣告之人，應置輔助人。而法院為輔助之宣告時，應依職
    權就配偶、4親等內之親屬、最近1年有同居事實之其他親屬
    、主管機關、社會福利機構或其他適當之人，選定1人或數
    人為輔助人。法院為前項選定及指定前，得命主管機關或社
    會福利機構進行訪視，提出調查報告及建議。輔助之聲請人
    或利害關係人亦得提出相關資料或證據，供法院斟酌；法院
    選定輔助人時，應依受輔助宣告之人之最佳利益，優先考量
    受輔助宣告之人之意見，審酌一切情狀，並注意下列事項：
    ㈠受輔助宣告之人之身心狀態與生活及財產狀況。㈡受輔助宣
    告之人與其配偶、子女或其他共同生活之人間之情感狀況。
    ㈢輔助人之職業、經歷、意見及其與受輔助宣告之人之利害
    關係。㈣法人為輔助人時，其事業之種類與內容，法人及其
    代表人與受輔助宣告之人之利害關係，民法第1113條之1第1
    項、同條第2項準用民法第1111條及第1111條之1分別有明文
    。又法院對監護宣告之聲請，認為未達應受監護宣告之程度
    ，而有輔助宣告之原因者，得依聲請或依職權以裁定為輔助
    之宣告，家事事件法第174條第1項亦有明定。
  ㈡本件相對人有受輔助宣告之必要：
　　本院審酌相對人之心神狀況，參酌鑑定人即財團法人臺灣省
    私立臺北仁濟院附設新莊仁濟醫院黃暉芸醫師鑑定結果略以
    「綜合以上所述，陳男之個人生活史、疾病史、現在病況、
    身體檢查、心理衡鑑結果及精神狀態檢查結果，本院認為，
    目前陳男為意思表示、受意思表示和辨識其意思表示效果之
    能力可達『顯有不足』之程度，需要他人從旁協助其生活。鑑
    定結果：有精神障礙或其他心智缺陷；障礙程度－為意思表
    示或受意思表示或辨識意思表示效果之能力：顯有不足；預
    後及回復之可能性：陳男之『失智症』，一般情況下其腦部功
    能會隨著年紀增長而逐漸退化，回復之可能性低」等情，有
    鑑定人於111年10月25日出具之精神鑑定報告書附卷為憑，
    本院認相對人因前開原因致其為意思表示或受意思表示，或
    辨識其意思表示之能力，顯有不足，惟尚未達監護宣告之程
    度，故本件就輔助宣告之聲請為有理由，應予准許，爰宣告
    相對人為受輔助宣告之人。
  ㈢選定聲請人黃瓊英為相對人之輔助人：
 　 查聲請人黃瓊英為相對人之配偶，相對人最近親屬同意由聲
    請人擔任相對人之輔助人等情，有上開戶籍謄本、親屬系統
    表、同意書在卷可參。本院審酌聲請人為相對人之配偶，份
    屬至親，並有意願擔任相對人之輔助人，由聲請人任輔助人
    ，符合相對人之最佳利益，爰依前開規定選定聲請人黃瓊英
    為相對人之輔助人。
三、按「受輔助宣告之人為下列行為時，應經輔助人同意。但純
    獲法律上利益，或依其年齡及身分、日常生活所必需者，不
    在此限：㈠為獨資、合夥營業或為法人之負責人。㈡為消費借
    貸、消費寄託、保證、贈與或信託。㈢為訴訟行為。㈣為和解
    、調解、調處或簽訂仲裁契約。㈤為不動產、船舶、航空器
    、汽車或其他重要財產之處分、設定負擔、買賣、租賃或借
    貸。㈥為遺產分割、遺贈、拋棄繼承權或其他相關權利。㈦法
    院依前條聲請權人或輔助人之聲請，所指定之其他行為」，
    民法第15條之2第1項定有明文，是受輔助宣告之人並未喪失
    行為能力，且依法並未完全剝奪其財產處分權。復參酌同法
    第1113條之1規定，並無準用同法第1094條、第1099條及第1
    099條之1、第1103條第1項等規定，亦即輔助人對於受輔助
    宣告人之財產，並無規定應與經法院或主管機關所指定之人
    會同開具財產清冊，故本件毋庸指定會同開具財產清冊之人
    ，附此敘明。
四、結論：本件聲請有理由，故裁定如主文所示。
中　　華　　民　　國　　111 　年　　11　　月　　2 　　日
                  家事第一庭    法  官  李美燕
以上正本係照原本作成。
如對本裁定抗告，須於裁定送達後10日內向本院提出抗告狀，並
應繳納抗告費新臺幣1,000元。
中　　華　　民　　國　　111 　年　　11　　月　　2 　　日
                                書記官  廖婉凌